臺灣臺中地方法院刑事判決　　　　　　　96年度易字第1988號
公　訴　人　臺灣臺中地方法院檢察署檢察官
被　　　告　丁○○
　　　　　　　　　　號4樓
　　　　　　　　　　(現於臺灣臺中監獄執行中)
上列被告因加重竊盜案件，經檢察官提起公訴（95年度偵字第21
956號），本院判決如下：
    主    文
丁○○無罪。
    理    由
一、公訴意旨詳如起訴書所載（如附件）。
二、按犯罪事實應依證據認定之，無證據不得認定犯罪事實；被
    告之自白，不得作為有罪判決之唯一證據，仍應調查其他必
    要之證據，以察其是否與事實相符；不能證明被告犯罪或其
    行為不罰者，應諭知無罪之判決，刑事訴訟法第一百五十四
    條第二項、第一百五十六條第二項及第三百零一條第一項分
    別定有明文。且事實之認定，應憑證據，如未能發現相當證
    據，或證據不足以證明，自不能以推測或擬制之方法，以為
    裁判基礎。且認定犯罪事實所憑之證據，雖不以直接證據為
    限，間接證據亦包括在內；然而無論直接或間接證據，其為
    訴訟上之證明，須於通常一般之人均不致有所懷疑，而得確
    信其為真實之程度者，始得據為有罪之認定。而認定不利於
    被告之事實，須依積極證據，苟積極證據不足為不利於被告
    事實之認定時，即應為有利於被告之認定，更不必有何有利
    之證據，最高法院四十年臺上字第八六號、七十六年臺上字
    第四九八六號及三十年上字第八一六號分別著有判例可資參
    照。再者，刑事訴訟法第一百六十一條已於九十一年二月八
    日修正公布，修正後同條第一項規定：檢察官就被告犯罪事
    實，應負舉證責任，並指出證明之方法。因此，檢察官對於
    起訴之犯罪事實，應負提出證據及說服之實質舉證責任。倘
    其所提出之證據，不足為被告有罪之積極證明，或其闡明之
    證明方法，無從說服法官以形成被告有罪之心證，基於無罪
    推定之原則，自應為被告無罪判決之諭知（最高法院九十二
    年臺上字第一二八號判例意旨參照）。
三、公訴人認被告涉犯上開竊盜罪嫌，無非係以被告於警詢中之
    自白、如起訴書附表所示被害人之證述、刑案紀錄查詢結果
　　及現場圖為其論據。訊據被告丁○○堅決否認有上開竊盜犯
　  行，辯稱：本案是警察刑求伊之後，拿出小冊子叫伊勾選那
    些為伊所犯，伊有告訴警察說那些都不是伊所行竊，警察說
    如果伊不勾選就要繼續打伊，伊害怕才勾選，伊怕警察刑求
    ，才編出阿全這個人。又警詢筆錄雖係伊所簽名，但是警察
    叫伊這樣講。甲○○及宣建華伊均不認識等語。經查：
(一)證人即查獲本案之警員魏勝平於審理中結證稱：「（被告是
    否曾在裕元花園酒店行竊被查獲？）是民眾報案，派出所前
    往處理查獲，並送達到偵查隊由我負責偵辦。」、「（本案
    八件竊案，如何得知被告犯罪？）因為轄區內有很多竊案，
    被告又帶我們小組至清水地區大學生租的房屋，我們去了二
    個地方，被告說上開二個地方是他與另外一個共犯的行竊地
    點。」、「（那二個地方？）地址忘記了。」、「（提示起
    訴書附表，請指出是哪幾件竊案？）時隔已久，已經忘記了
    。」、「（提示九十五年度核退字第二二九二號偵查卷第十
    八頁職務報告第二點，上面記載「本分局．．」，職務報告
    裡面為何未提到有帶被告至行竊地點？（提示並告以要旨）
    ）我是調閱刑事檔案系統裡面的臺中縣市住宅竊盜給被告看
    ，問被告上開資料有無其行竊案件，然後被告自己勾選八件
    。」、「（提示警卷九十五年八月二十九日二十一時三十二
    分起至同日十一時十分止被告警詢筆錄，是否你製作？（提
    示並告以要旨））是。」、「（有無全程錄音錄影？）錄音
    、錄影都有。」、「（錄影內容有無錄到讓被告勾選此段？
    ）沒有。」、「 (當天有無警察打被告？)沒有。」等語，
    足認被告辯稱警詢時是警察拿出小冊子叫伊勾選那些是伊所
    犯等語，應屬可採。準此，被告是否能於警詢中依據警察所
    提示之刑事檔案系統之竊案紀錄，正確指出那些竊案為伊所
    為，已非無疑。
(二)如起訴書附表所示八件竊案，其中編號二號所示竊案 (被害
    人為丙○○)，警察在現場所採得指紋，經送請內政部警政
    署刑事警察局鑑定指紋結果，均未發現相符者，且與被告指
    紋不符，有內政部警政署刑事警察局刑紋字第○九六○○七
    五二○三號函、臺中縣警察局烏日分局中縣烏警偵字第○九
    六○○一六七九○號函及該函檢附之職務報告書、勘察採證
    同意書、刑事警察局鑑驗書、臺中縣警察局指紋鑑驗報告書
    等件在卷可稽。
(三)如起訴書附表所示八件竊案，其中編號五號 (被害人乙○○
    )及編號六號部分 (被害人戊○○)，經警在現場採集之指紋
    ，經分別送請內政部警政署刑事警察局刑鑑驗結果，分別與
    甲○○及宣建華指紋相符，甲○○及宣建華且分別因各該竊
    盜案經本院以九十五年度易字第三三○三號及臺灣高等法院
    臺中分院以九十六年度上易字第八九號判處罪刑確定在案，
    此有上開二刑事確定判決各一份、臺中縣警察局清水分局中
    縣清警偵字第○九六○○二七五五五號函及該函檢附如起訴
    書附表編號三至八號所示竊案之現場勘察報告、勘察採證同
    意書內政部刑事警察局鑑驗書等件在卷可稽。此外，證人甲
    ○○於審理中亦結證：起訴書附表編號五號所示竊案，確係
    伊一人所為，伊並不認識被告等語。
(四)綜上所述，被告辯稱本案八件竊盜均非伊所為等語，尚非無
    可採信。從而，被告於警詢中之自白，經本院調查結果，既
    確有上開瑕疵，被告於審理中復一再辯稱伊並未為本案八次
    竊盜犯行等語，經查亦無其他積極證據足以證明被告確有上
    揭竊盜犯行，依據上開說明，自難僅憑被告於警詢中之自白
    ，在無其他補強證據情況下，遽為被告有罪之認定。本案既
    不能證明被告確實犯有公訴人起訴之上揭竊盜犯行，揆諸首
    開說明，即應為其無罪之諭知，以免冤抑。
據上論斷，應依刑事訴訟法第三百零一條第一項，判決如主文。
中　　華　　民　　國　　96　　年　　6 　　月　　20　　日
                       臺灣臺中地方法院刑事第十庭
                                 法  官  江奇峰
上正本證明與原本無異。
如不服本判決，應於送達後十日內向本院提出上訴狀（須附繕本
），上訴於臺灣高等法院臺中分院。
                                 書記官  江慧貞
中　　華　　民　　國　　96　　年　　6 　　月　　20　　日
